臺灣板橋地方法院刑事判決　　　　　　　　　　　　　　九十一年度易字第一七號
　　公　訴　人　臺灣板橋地方法院檢察署檢察官
　　被　　　告　甲○○
右列被告因違反毒品危害防制條例案件，經檢察官提起公訴 (八十九年度偵字第一○
二六二號)，本院判決如左：
    主  文
甲○○無罪。
    事  實
一、本件公訴意旨略以：被告甲○○於民國八十九年五月二十六日前一週，在台北縣
    板橋市後火車站旁某電動玩具店內，以幫助之意思，代丙○○（另經臺灣板橋地
    方法院檢察署檢察官為不起訴處分）向不詳姓名綽號「小胖」之人購買第二級毒
    品安非他命，以幫助丙○○施用之。嗣同年月二十六日，丙○○、乙○○（均另
    經臺灣板橋地方法院檢察署檢察官為不起訴處分）前往被告臺北縣三峽鎮○○路
    一０四巷十七號住處，欲委託被告購買安非他命時，為警當場查獲，並扣得安非
    他命共二點六公克及吸食器二支，因認被告涉有幫助他人犯毒品危害防制條例第
    十條第二項之罪嫌云云。
二、按犯罪事實應依證據認定之，無證據不得推定其犯罪事實；又不能證明被告犯罪
    者，應諭知無罪之判決，刑事訴訟法第一百五十四條、第三百零一條第一項分別
    定有明文；次按被告之自白，不得作為有罪判決之唯一證據，仍應調查其他必要
    證據，以察其是否與事實相符，同法第一百五十六條第二項亦定有明文。而所謂
    認定犯罪事實之證據，係指足以認定被告確有犯罪行為之積極證據而言，且認定
    犯罪事實所憑之證據，雖不以直接證據為限，間接證據亦包括在內，然而無論直
    接或間接證據，其為訴訟上之證明，須於通常一般人均不致有所懷疑，而得確信
    其為真實之程度，始得據之為有罪之認定，倘其證明尚未達到此一程度，而有合
    理懷疑存在時，事實審復已就其心證上理由予以闡述，敘明其如何無從為有罪之
    確信，因而為無罪之判決，尚不得任意指為違法，最高法院分別著有二十九年上
    字第三一○五號、七十六年台上字第四九八六號判例可供參考。
三、公訴人認被告涉犯前開罪嫌，係以被告於警訊中之自白及證人丙○○及乙○○於
    偵查中之證詞，復有安非他命及吸食器二支扣案可證，為其論罪依據。訊之被告
    堅決否認有何幫助吸食犯行，辯稱：其從未幫丙○○買過安非他命等語。經查：
（一）證人丙○○於警訊及偵查中固分別證述：「（問：你計向「阿本」買過幾次安
      非他命？）共有兩次，另一次即一星期前（確實日期不記得）約晚上二十一時
      許，我（單）獨一人自行前往板橋後火車站（中山路）向阿本買壹仟元約壹小
      包之安毒。」  「（問：安非他命來源？）甲○○幫我調的，在昨天（指八十
      九年五月二十六日查獲時）在他家，我花了三千元，共二次，上一次是上星期
      在板橋火車站，花了一千元：：」（以上分見偵查卷第十八頁第四至七行；第
      五十三頁倒數第三至五行）等語在卷，惟證人丙○○於警訊中稱係「向被告購
      買安非他命」；嗣於偵查中改稱「請被告調貨」，前後所言不一，是否得僅憑
      伊前開證詞即確認被告有本件幫助吸食犯行，已非無疑。且證人丙○○於本院
      審理時又到庭證稱：從未向被告拿過安非他命云云（見本院九十一年二月二十
      五日審判筆錄第三頁第十二行），更與前述證詞矛盾。而經本院詢及為何於警
      訊及偵查時如何為相異之上開陳述？則答稱：「警訊當時我說的不實在，當時
      警察逼我說要說出一個人的名字，不然要辦我販毒，我現在沒有被被告恐嚇，
      當時我被查獲之前，剛從甲○○那裡出來，所以我才供出是他賣給我的，我說
      的買了二次，都是警察跟我這樣子說的，警察說如果我買的話，不可能只有買
      了一次，我跟阿本根本不熟。」、「（問：在八十九年五月二十七日，檢察官
      訊問時問你安非他命來源，為何說是被告甲○○幫你調的？）這個我是照刑事
      組說的來說的，當時我人會怕，我怕別人會亂說話。」「（問：為何之前警訊
      及檢察官那裡，及現在所言不一樣？）當時警訊是警察逼我寫的，檢察官那裡
      我則是照警局當時所說的來說，因為我當時人在羈押中。」（以上分見本院上
      開審判筆錄第三頁倒數第一至三行、第四頁第一行；第四頁第五至九行；第十
      至十四行）等情歷歷。參以證人丙○○於八十九年五月二十六日為警查獲，於
      翌日（二十七日）移送台灣板橋地方法院檢察署檢察官訊問後，即經檢察官以
      伊施用毒品，聲請本院送勒戒處所觀察、勒戒獲准（見偵查卷第五十八頁所附
      本院八十九年度毒聲字第三四五九號裁定），是證人丙○○所述，伊因身體自
      由被拘束，是於偵查中證詞不敢偏離警訊所述，以常情判斷，尚不無可能。如
      前所述，證人丙○○之指證並非一致，前後證詞又有矛盾，在無其他佐證之情
      況下，自難遽以伊前不利於被告之證詞，而遽認被告有本件犯行。
（三）再證人乙○○於警訊及偵查時係供述：「我不清楚丙○○有無向甲○○購毒品
      ：我們三人（指被告及丙○○）有共同吸用安毒，時間是（二六）日約十七時
      許，在甲○○住處三峽鎮○○路一○四巷一七號二樓王嫌房間內，王嫌無價供
      我與丙○○吸用安毒。」、「（問：被查獲之安非他命來源？）在甲○○家裡
      ，有一個女的拿給我：」（以上分見偵查卷第二一頁倒數第一行及其背面第一
      、二行；第五三頁背面倒數第一至三行）等語在卷，原未提及被查獲前一星期
      證人丙○○在板橋火車站向被告取得安非他命情事；而以證人丙○○前於警訊
      時所述：其係單獨一人向被告取貨情節，證人乙○○亦無從目睹其事，是彼證
      詞亦不足採為不利被告之證據。
（四）末查，本件係丙○○、乙○○於八十九年五月二十六日下午十七時三十分許，
      在被告臺北縣三峽鎮○○路一０四巷十七號住處前，為警查獲，而依丙○○、
      乙○○之供述，再查獲被告，有台北市政府警察局信義分局刑事案件移送書一
      紙在卷可考（見偵查卷第一頁），又所扣得安非他命共二點六公克及吸食器二
      支則係於查獲丙○○、乙○○當場搜索彼等身體，而分別自丙○○、乙○○身
      上各起出安非他命一包及吸食器一個，復有扣押證明筆錄在卷可憑（見偵查卷
      第七頁），是該等證物既分別為丙○○、乙○○所有，於八十九年五月二十六
      日為警搜索查扣，而依彼等於警訊及偵查中之供述（參見前引筆錄內容），該
      批安非他命均係當日取得，核即與前一星期之被告幫助丙○○取得毒品犯行毫
      無關聯，而無足為此罪行之佐證。
（五）至起訴書稱被告曾於警訊自白一節，查被告於警訊中就案發即八十九年五月二
      十六日前一星期有關陳述，僅有：「我於八十二年間開始吸食安非他命斷斷續
      續至今，最後一次是一星期前在住處房間內吸食。毒品是向乙名綽號『小胖』
      之女子以新台幣參仟元購得。」（見偵查卷第十一頁第二、三行）等語，並未
      言及在被查獲前一週曾代證人丙○○向「小胖」購買安非他命，供黃某吸用情
      事；綜觀被告警訊筆錄，公訴人所指之自白，應係指被告經警訊問證人丙○○
      、乙○○為警查扣之上開安非他命是否在被告住處向被告取得？經被告坦承：
      「是今（26）日早上十一時左右，丙○○打我手機給我，問我有沒有安非他命
      ，我稱，他要我幫他問有沒有地方可拿到安非他命，於是我至電玩店『小胖』
      拿取參仟元之安非他命，於下午十六時許，丙○○打電話問我有沒有，我稱有
      ，隨後十七時許丙○○與乙○○前來找我拿取毒，並當場交予我參仟元：」等
      語在卷（見偵查卷第十一頁倒數第一至三行及其背面第一、二行），而上述為
      警查扣之安非他命即為被告此次（即八十九年五月二十六日）犯行之佐證，惟
      此部分並未據起訴，自應另由台灣板橋地方法院檢察署檢察官偵辦。
（五）綜上所述，公訴意旨所指被告於八十九年五月二十六日前一星期涉犯幫助他人
      施用第二級毒品犯行，客觀上既尚未達於通常一般人均不致有所懷疑，而得確
      信其犯罪事實之程度，依「罪證有疑，利於被告」之法則，即應作有利於被告
      之認定。此外，又查無其他積極證據足證被告有該犯行，尚不能證明其犯罪，
      揆諸前揭條文規定及判例意旨，應為其無罪判決之諭知。
據上論結，應依刑事訴訟法第三百零一條第一項，判決如主文。
本案經檢察官王正皓到庭執行職務。
中    華    民    國      九十一      年      三      月      七      日
                                      臺灣板橋地方法院刑事第五庭
                                          法  官  林玫君
右正本證明與原本無異。
如不服本判決，應於判決送達後十日內，向本院提出上訴狀。
                                          書記官  許清秋
中    華    民    國      九十一      年      三      月 十三     日
